【裁判字號】    94,簡上,229
【裁判日期】    950418
【裁判案由】    動產擔保交易法
【裁判全文】
臺灣臺北地方法院刑事判決             94年度簡上字第229號
    上訴人    乙○○
    即被告
上列上訴人即被告乙○○因違反動產擔保交易法案件，對於中華
民國九十四年十月五日本院所為第一審判決（九十四年度簡字第
二０六七號）提起上訴（原聲請簡易判決處刑案號：九十四年度
偵字第一二七七五號），本院管轄第二審合議庭判決如下：
    主  文
上訴駁回。
    事  實
一、乙○○於民國九十二年四月一日，向台新國際商業銀行股份
    有限公司（設在臺北市中山區○○○路○段四四號，下稱台
    新銀行），以提供其所有車號ＣＹ─一九三三號自用小客車
    設定動產抵押權予台新銀行之方式，向台新銀行辦理汽車貸
    款，借貸新臺幣（下同）三十萬元，為動產擔保交易之債務
    人，約定乙○○自九十二年五月一日起至九十五年四月一日
    止，每月為一期，每期給付一萬零九百九十七元，在貸款未
    付清之前，於該契約登記有效期間（即自九十二年三月三十
    一日起至一百零二年三月三十一日止），不得將該自用小客
    車遷移、出賣、出質、移轉、抵押或為其他處分，且該自用
    小客車之約定存放地點為乙○○位在臺北市○○區○○街一
    段四一號九樓住處附近。詎乙○○僅支付五期款項後，自第
    六期起即拒不付款，且明知其為動產擔保交易之債務人，竟
    意圖為自己不法之利益，於九十二年四月十六日，將該自用
    小客車出質予設在臺北縣土城市○○路之中信當鋪以償還先
    前借款二十萬元（原判決記載八萬元，逕予更正），嗣經台
    新銀行查證後發現上情，足以生損害於台新銀行。
二、案經台新銀行訴由臺北市政府警察局文山第一分局報請臺灣
    臺北地方法院檢察署檢察官聲請簡易判決處刑。
    理  由
一、訊據被告乙○○矢口否認有何上揭違反動產擔保交易法犯行
    ，辯稱：「伊係被丙○○強迫貸款買車典當，之後伊也努力
    繳息五期，是因為後來服刑無法再繳，並沒有違反動產擔保
    交易法之犯意。」云云。惟查：上揭事實，業據告訴代理人
    甲○○、陳育宗分別於警詢及偵查中之指訴情節相符，復有
    台新銀行汽車貸款撥款／動支申請暨委託書、車輛動產抵押
    契約書、台新銀行汽車貸款申請書暨客戶基本資料表、臺北
    市監理處函及訪視回覆單各一件（均為影本）附卷（見偵查
    卷第十三頁、第十七頁至第十八頁、第三四頁至第三六頁）
    可憑；被告於本院審理時亦坦承：「（審判長問：是否於九
    十二年四月一日向台新銀行貸款三十萬元購買車號ＣＹ─一
    九三三號自用小客車，以該車設定動產抵押權給台新銀行？
    ）有，（審判長：當初是否約定從九十二年五月一日至九十
    五年四月一日每月支付一萬零九百九十七元？）時間太久，
    金額我忘了，當時有約定每月攤還，（審判長問：向台新銀
    行買的車子，你是否遷至土城市中信當鋪典當八萬元？）我
    之前欠當鋪二十萬元，我還了二十萬元，（審判長問：銀行
    貸款繳了幾期？）五期，跟銀行簽完約，車子就直接到當鋪
    ，當時我有工作，每月薪資二萬六千元，所以繳了五期，後
    來因另案被撤銷緩刑，才無力繼續繳錢。」等語（詳本院九
    十五年三月七日審判筆錄），證人即中信當舖店長丙○○亦
    於本院審理時證稱其提議被告以買車設定動產擔保抵押方式
    貸款買車再質當償還其向中信當鋪二十萬元等情（詳本院九
    十五年四月四日審判筆錄），且有台北縣政府警察局土城分
    局九十五年一月二日北縣警土刑字第０九四００四三四二七
    號函附中信當鋪行業調查表、典當資料影本、被告國民身分
    證影本、當票影本各一件在卷可稽，雖證人丙○○提議之前
    開方式頗有爭議，然被告係一成年人，其與台新銀行簽約，
    交車後又與證人丙○○返回中信當鋪簽具典當契約，為其所
    不否認，雖其出於無奈始同意證人丙○○之提議，惟其若受
    證人丙○○之強迫，大可向台新銀行之承辦人員表明，何以
    不為之？故被告辯稱其係受證人丙○○之強迫而以設定動產
    擔保抵押方式貸款購買上開自用小客車償還其向中信當鋪二
    十萬元云云，殊不足採，其將上開自用小客車出質予中信當
    鋪，已違反動產擔保交易法第三十八條規定甚明，其空言否
    認，屬事後卸責之詞，不足採信。本件事證明確，被告犯行
    ，洵堪認定。
二、核被告所為，係犯動產擔保交易法第三十八條之動產擔保交
    易之債務人，意圖不法之利益，將標的物出質，致生損害於
    債權人罪。公訴人雖於本院審理時稱被告辦理車貸時就與中
    信當鋪辦理典當質押，另涉詐欺取財罪嫌等語，惟被告堅詞
    否認有何詐欺犯行，辯稱其貸款當時有工作，每月薪資二萬
    六千元，繳了五期，後來因另案被撤銷緩刑，才無力繼續繳
    錢等語，經查被告確於貸款後繳交五期始未繼續清償，有前
    述附卷資料可憑，依當時被告之經濟狀況，如被告確於貸款
    之初即有不法所有之詐欺取財意圖，何須於辦理貸款後仍勉
    力支付五期約定之分期款？故被告辦理本件動產擔保交易之
    貸款時之動機雖有可議之處，惟難即以此遽認其有詐欺取財
    之不法所有意圖，附此說明。除事實欄誤載被告償還先前積
    欠中信當鋪之借款為八萬元，本院逕予更正為二十萬元乙節
    外，原審判決被告處拘役三十日，並適用動產擔保交易法第
    三十八條、刑法第十一條前段、第四十一條第一項前段、罰
    金罰鍰提高標準條例第一條前段、第二條，其認事、用法、
    量刑均無不當，被告上訴意旨否認犯行，並以原判決量刑過
    重等語，提起上訴，為無理由，應予駁回。
據上論斷，應依刑事訴訟法第四百五十五條之一第一項、第三項
、第三百六十八條，判決如主文。
本案經檢察官高怡修到庭執行職務
中    華    民    國    95    年    4     月    18    日
                  刑事第十庭    審判長法  官  林婷立
                                      法  官  林柏泓
                                      法  官  黃雅芬
本件不得上訴
                                      書記官  林碧華
中    華    民    國    95    年    4     月    18    日
附錄法條
動產擔保交易法第三十八條
動產擔保交易之債務人，意圖不法之利益，將標的物遷移、出賣
、出質、移轉、抵押或為其他處分，致生損害於債權人者，處三
年以下有期徒刑、拘役或科或併科六千元以下之罰金。


司法院資訊處製作；財團法人民間司法改革基金會備份。
